【裁判字號】    98,訴,243
【裁判日期】    980407
【裁判案由】    公共危險
【裁判全文】
臺灣彰化地方法院刑事判決               98年度訴字第243號
公  訴  人  臺灣彰化地方法院檢察署檢察官
被      告  乙○○
選任辯護人  陳惠玲律師
上列被告因公共危險案件，經檢察官提起公訴（97年度偵字第
11428號），本院判決如下：
    主  文
乙○○放火燒燬現供人使用之住宅，未遂，處有期徒刑貳年，緩
刑伍年，並應向檢察官指定之公益團體、地方自治團體或社區提
供壹佰貳拾小時之義務勞務，緩刑期間付保護管束。
    犯罪事實
一、乙○○係丙○○之前夫。乙○○明知丙○○所居住及工作之
    彰化縣福興鄉○○村○○路149號處所（屋主為陳建志，由
    其妻葉淑惠出租予丙○○），為半鋼筋混凝土結構連棟式透
    天厝，屬現供人使用之住宅，且該處廚房內所放置之備用瓦
    斯筒，內含高壓液態瓦斯，漏逸瓦斯點燃後極易導致快速、
    大量之火源，除可能燒燬上址之住宅外，亦會因火勢漫延，
    進而有延燒至周邊緊臨之他人住宅而致生公共危險之可能，
    竟仍於民國97年12月24日下午3時30分許，因要求與丙○○
    復合不成，竟至該處廚房內，打開原置於該廚房內瓦斯桶之
    開關閥，並持自備打火機點燃自該瓦斯桶內逸出之氣態瓦斯
    而引起大火，致使該址廚房內冰箱、置物櫃、廚具等多項物
    品起火燃燒，且火勢隨即蔓延前址建物，其產生之黑煙則開
    始燻燒隔鄰，即彰化縣福興鄉○○村○○路11號甲○○○所
    有之住宅牆壁。嗣經消防員據報前往滅火，因火勢尚未燒燬
    上述住宅之樑柱及其他重要部分而未遂。
二、案經彰化縣警察局鹿港分局報請台灣彰化地方法院檢察署檢
    察官偵查起訴。
    理  由
一、本案全部卷證所涵括之供述證據及非供述證據，公訴人、被
    告及辯護人均同意以下全部證據之證據能力，本院審酌該等
    供述證據及非供述證據作成時之情況，並無不適當之情事，
    應均具有證據能力。
二、上開犯罪事實，業據被告乙○○迭於偵查、本院審理中均坦
    承不諱；並據證人丙○○於警詢、偵查中證述綦詳，及證人
    甲○○○於警詢中證述明確，復有現場照片20幀在卷可稽。
    足認被告之自白與事實相符，可以採信。是本案事證明確，
    被告上開犯行應堪認定。
三、論罪科刑部分：
（一）按刑法放火罪或失火罪所保障者乃社會法益，其所直接侵
      害之法益，為一般社會之公共安全，雖私人之財產法益亦
      同時受侵害，但既列入公共危險罪章內，自以社會公安之
      法益為重；況放火或失火行為原含有毀損性質，如燒燬現
      供人使用之住宅罪，自係指供人居住房屋之整體而言，應
      包括墻垣及該住宅內所有設備、傢俱、日常生活上之一切
      用品。故一個放火或失火行為，若同時燒燬住宅及該住宅
      內所有其他物品，無論該其他物品為他人或自己所有，與
      同時燒燬數犯罪客體者之情形不同，均不另成立刑法第17
      5條第1項或第2項放火燒燬住宅以外他人或自己所有物罪
      （最高法院79年台上字第1471號判例參照）；次按刑法第
      173條第1項所謂放火燒燬現供人使用之住宅，必須房屋構
      成之重要部分已燒燬，如僅房屋內之傢俱、物件燒燬，房
      屋本身尚未達燒燬變更物體或喪失其效用之程度，即不能
      依該條項論罪，而應論以同條第3項、第1項之放火燒燬現
      供人使用住宅未遂罪（最高法院79年度台上字第2656號判
      決參照）。及放火罪既未遂之區別標準，係以目的物獨立
      燃燒，且足以變更其形體致喪失其效能為依據，是放火燒
      燬現供人使用之住宅罪，如僅室內家具燒燬，其房屋構成
      部分及門窗均未喪失效用者，應成立刑法第173條第3項、
      第1項之放火燒燬現供人使用住宅未遂罪；換言之，刑法
      第173條第1項之放火既遂罪，須房屋構成之重要部分已燒
      燬，如僅房屋內之家具、物件燒燬，房屋本身尚未達喪失
      其效用之程度，即不能依該條項論罪（最高法院73年度臺
      上字第2238號判決參照）。準此，丙○○所居住及工作位
      於彰化縣福興鄉○○村○○路149號之住宅、甲○○○所
      有位於彰化縣福興鄉○○村○○路11號之住宅，經被告放
      火後之狀況，並未造成該二處房屋構成之重要部分如屋頂
      、樑柱、牆垣燒燬，應未達使房屋本身喪失效用之程度；
      則依前開所述，核被告所為，應係犯刑法第173條第3項、
      第1項之放火燒燬現供人使用之住宅未遂罪，及同法第177
      條第1項之漏逸瓦斯氣體罪。被告開啟瓦斯筒開關漏逸瓦
      斯氣體之動作，手持打火機點火而為放火行為，係以一行
      為觸犯放火燒燬住宅未遂罪、漏逸瓦斯氣體罪，為想像競
      合犯，應依刑法第55條規定，從一較重之放火燒燬住宅未
      遂罪處斷。被告所為漏逸瓦斯氣體罪，雖未為起訴書所論
      列，然此與前揭已起訴並論罪之部分有想像競合犯之裁判
      上一罪關係，為起訴效力所及，本院自得併予審理。
（二）被告放火既未造成既遂之結果，應依刑法未遂犯規定減輕
      其刑。又被告事後坦承犯行、深具悔意，並均與丙○○、
      甲○○○達成和解，有偵訊筆錄、彰化縣福興鄉調解委員
      會調解書附在卷足憑，本件依上述未遂犯規定減輕所減得
      之刑，縱量處最低法定刑度（即有期徒刑3年6月），尚仍
      情輕法重，在客觀上尚足以引起一般人之同情，而顯有可
      憫恕之處，爰依刑法第59條之規定酌量減輕其刑，並依法
      遞減之。
（三）審酌被告未有犯罪前科，有臺灣高等法院被告前案紀錄表
      在卷可參，素行尚可；被告因一時不滿即引燃瓦斯筒放火
      ，使用之手段有造成公共危險之虞，犯罪情節非輕，惟念
      及被告犯後坦承犯行、態度良好，已知所悔悟等一切情狀
      ，量處如主文所示之刑。
（四）另查，被告未有犯罪前科，並已與丙○○、甲○○○達成
      和解，有如上述，其因一時失慮致觸犯刑章，且犯後坦承
      犯行，知所悔悟，其歷經羈押、及偵查、審理程序及刑之
      宣告，應知所警愓，信無再犯之虞，本院因認上開對其所
      宣告之刑，以暫不執行為適當，爰依刑法第74條第1項第1
      款規定，宣告緩刑五年，以啟自新，並依刑法第74條第2
      項第5款規定，諭知其於緩刑期間內，向檢察官指定之公
      益團體、地方自治團體或社區，提供一百二十小時之義務
      勞務，並依刑法第93條第1項第2款之規定，諭知被告於緩
      刑期間付保護管束，期能使被告能藉此警惕自我，並提升
      尊重他人與愛惜生命之觀念。
據上論斷，應依刑事訴訟法第299條第1項前段，刑法第173條第1
項、第3項、第177條第1項、第55條、第25條第2項、第59條、第
74條第1項第1款、第2項第5款、第93條第1項第2款，判決如主文
。
本案經檢察官蔡明達到庭執行職務
中    華    民    國    98    年    4    月      7    日
            刑事第四庭         審判長法  官   姚銘鴻
                                     法  官   葉明松
                                     法  官   吳俊螢
以上正本證明與原本無異。
如不服本判決應於收受判決後10日內向本院提出上訴書狀，並
應敘述具體理由。其未敘述上訴理由者，應於上訴期間屆滿後
20日內向本院補提理由書(均須按他造當事人之人數附繕本)
「切勿逕送上級法院」。
告訴人或被害人對於判決如有不服具備理由請求檢察官上訴者，
其上訴期間之計算係以檢察官收受判決正本之日期為準。
中    華    民    國    98    年    4    月      7    日
                                     書記官   林怡吟
附錄本案論罪科刑法條全文：
中華民國刑法第173條
放火燒燬現供人使用之住宅或現有人所在之建築物、礦坑、火車
、電車或其他供水、陸、空公眾運輸之舟、車、航空機者，處無
期徒刑或7年以上有期徒刑。
失火燒燬前項之物者，處1年以下有期徒刑、拘役或5百元以下罰
金。
第1項之未遂犯罰之。
預備犯第1項之罪者，處1年以下有期徒刑、拘役或3百元以下罰
金。


司法院資訊處製作；財團法人民間司法改革基金會備份。
